【裁判字號】    98,交聲,4260
【裁判日期】    990226
【裁判案由】    違反道路交通管理處罰條例聲明異議
【裁判全文】
臺灣臺北地方法院交通事件裁定        98年度交聲字第4260號
原處分機關  臺北市交通事件裁決所
異議人即
受處分人    甲○○
                      9樓
上列異議人即受處分人因違反道路交通管理處罰條例案件，對於
臺北市交通裁決所中華民國98年12月11日所為之處分（原處分案
號：北市裁罰字第裁22-Z00000000號），聲明異議，本院裁定如
下：
    主      文
異議駁回。
    理      由
一、按汽車行駛於高速公路及快速公路，行駛於長度4公里以上
    或經管理機關公告之隧道，應保持50公尺以上之行車安全距
    離。但大型車時速超過每小時70公里時，應依第6條第1項第
    2款規定。如因隧道內道路壅塞、事故或其他特殊狀況導致
    車速低於每小時20公里或停止時，仍應保持20公尺以上之安
    全距離，高速公路及快速公路交通管制規則第16條第1項第4
    款規定甚明。次按汽車行駛於高速公路、快速公路或設站管
    制之道路，不遵使用限制、禁止、行車管制及管理事項之管
    制規則而有未保持安全距離之行為者，處新臺幣（下同）3
    千元以上6千元以下罰鍰，並應記違規點數1點，道路交通管
    理處罰條例第33條第1項第2款、第63條第1項第1款分別定有
    明文。是汽車駕駛人如有行駛於高速公路，不遵使用限制、
    禁止、行車管制及管理事項之管制規則而有未保持安全距離
    之違規行為，經警舉發，而駕駛人於舉發通知單所載應到案
    日期前到案提出陳述，經交通裁決主管機關調查後仍認定前
    揭違規行為屬實者，依違反道路交通管理事件統一裁罰基準
    及處理細則（以下簡稱處理細則）第44條第1項及違反道路
    交通管理事件統一裁罰基準表（以下簡稱基準表）之規定，
    應對該汽車之駕駛人處以3千元之罰鍰，並記違規點數1點。
二、本件異議人即受處分人甲○○於民國98年10月30日上午7時
    58分許，駕駛車牌號碼BZ-4027號自用小客車，行經國道5號
    高速公路南向24.7至27公里處，經內政部警政署國道公路警
    察局第九警察隊頭城分隊員警以攝影機錄影採證，嗣加以攔
    停並以受處分人有「行經雪山隧道內，未與前車保持50公尺
    以上之安全距離」之違規行為為由，依違反道路交通管理處
    罰條例第33條第1項第2款之規定舉發；受處分人不服，於舉
    發通知單所載應到案日期前提出陳述，嗣經原處分機關調查
    結果，仍認受處分人確有「汽車行駛高速公路未依規定與前
    車保持安全距離」之違規行為，乃依道路交通管理處罰條例
    第33條第1項第2款、第63條第1項第1款、處理細則第44條第
    1項暨基準表之規定，於98年12月11日以北市裁罰字第裁22-
    Z00000000號裁決書裁罰受處分人罰鍰3千元，並記違規點數
    1點在案。上開各情，有舉發通知單及裁決書在卷可按。
三、受處分人聲明異議意旨略以：依錄影採證照片，當日隧道內
    略有壅塞，顯示隧道內道路並不順暢，伊之車輛有保持20公
    尺以上之安全距離，又在正常時速60公里以上90公里下的車
    速；另員警攔停時並未詳細解說違規事實，更何況偵防車以
    危險駕駛方式攔停本車，萬一出車禍誰來負責，員警以偷拍
    方式在後方跟拍，實屬執行不當及濫用職權；又若本車未保
    持50公尺以上之安全距離，其他車輛也未達標準，為何只舉
    發本車違規，為此聲明異議，請求撤銷原處分等語。
四、經查：
  (一)受處分人於98年10月30日上午7時58分許，駕駛車牌號碼BZ-
    4027號自用小客車，行經國道5號高速公路南向24.7至27公
    里處，經內政部警政署國道公路警察局第九警察隊頭城分隊
    員警以攝影機錄影採證，嗣並攔停告發等情，有舉發通知單
    及警員採證錄影畫面檔案擷取照片在卷可稽，受處分人對於
    駕車行經國道5號高速公路雪山遂道前揭路段之事實亦不否
    認。
  (二)按依高速公路及快速公路交通管制規則第16條第1項第4款規
    定，汽車行駛於高速公路長度4公里以上之隧道，應保持50
    公尺以上之行車安全距離，如因隧道內道路壅塞、事故或其
    他特殊狀況導致車速低於每小時20公里或停止時，仍應保持
    20公尺以上之安全距離。受處分人雖辯稱當日隧道內略微壅
    塞，但有保持20公尺以上安全距離云云。然經本院調取本件
    員警採證光碟並播放勘驗結果，該光碟時間為35秒，畫面中
    警員所駕車輛行駛於隧道左側車道，始終保持在行駛於右側
    車道之受處分人所駕車號BZ-4027自小客車之左後方平行位
    置，持續以攝影機拍攝BZ-4027自小客車，自光碟開始播放
    起至光碟播放結束止，該自小客車跟車甚近，始終與行駛於
    其前方之車輛僅維持一至二個車身，而未保持相當之距離，
    依當時隧道內之車輛車速判斷，該BZ-4027自小客車及隧道
    內之其他車輛行車速度尚非緩慢，而均逾時速20公里以上。
    上情有內政部警政署國道公路警察局第九警察隊98年12月30
    日公警九交字第0980908008號函檢附之採證光碟及本院99年
    1月8日勘驗筆錄在卷可考。是當時隧道內之車速明顯超過時
    速20公里，依規定駕駛人自應與前車保持50公尺以上之安全
    距離，然受處分人於錄影時間內始終僅與前車保持1至2個車
    身之距離而跟車甚近，顯屬未保持安全距離。受處分人辯稱
    其有保持20公尺以上距離云云，然當時隧道內之車速已逾時
    速20公里，依法應保持50公尺以上安全距離，受處分人所辯
    尚屬誤解。又員警以科學儀器方式對違規之駕駛人錄影採證
    ，係合法之執行職務舉發行為，自非所謂濫用職權或「偷拍
    」；另受處分人駕駛行為違規而遭舉發，依法自應受罰，與
    其他駕駛人是否亦有違規或有無亦遭舉發一節，並無關係。
    受處分人辯稱員警濫用職權舉發、若伊屬違規，其他車輛未
    達標準為何未遭舉發云云，即不足採。本件受處分人違規行
    為事證明確，應依法裁罰。
五、綜上所述，受處分人確有駕駛汽車行駛於高速公路，不遵使
    用限制、禁止、行車管制及管理事項之管制規則而有未保持
    安全距離之違規行為，且於舉發通知單所載應到案日期前到
    案提出陳述，從而原處分機關依道路交通管理處罰條例第33
    條第1項第2款、處理細則第44條第1項暨基準表之規定，裁
    處受處分人罰鍰3千元，並依同條例第63條第1項第1款之規
    定記違規點數1點，核無違誤。本件受處分人之異議為無理
    由，自應裁定將其異議駁回。
據上論斷，應依道路交通案件處理辦法第19條，裁定如主文。
中    華    民    國    99    年    2     月    26    日
                  交通法庭  法  官  林庚棟
以上正本證明與原本無異。
如不服本裁定，應於送達後5日內向本院提出抗告狀。
                            書記官  張汝琪
中    華    民    國    99    年    2     月    26    日

司法院資訊處製作；財團法人民間司法改革基金會備份。
